【裁判字號】    95,易,1119
【裁判日期】    950828
【裁判案由】    詐欺
【裁判全文】
臺灣板橋地方法院刑事判決              95年度易字第1119號
公  訴  人  臺灣板橋地方法院檢察署檢察官
被      告  乙○○
上列被告因詐欺案件，經檢察官提起公訴（95年度偵字第5894號
），被告於本院準備程序進行中就被訴事實為有罪之陳述，經本
院合議庭裁定由受命法官獨任進行簡式審判程序，判決如下：
    主  文
乙○○幫助連續意圖為自己不法之所有，以詐術使人將本人之物
交付，處拘役伍拾日，如易科罰金，以參佰元折算壹日。
    事  實
一、乙○○明知於犯罪集團專門收集人頭帳戶用以犯罪之社會現
    象層出不窮之際，若將自己之銀行帳戶存摺及金融卡出售、
    出借或提供他人使用，可能因此供不法詐騙份子用以詐使他
    人將款項匯入後，再加以提領之用，並能預見可能因而幫助
    他人從事詐欺取財犯罪，竟不違背其本意，仍基於幫助他人
    詐欺取財之幫助故意，於民國94年11月29日，在臺北縣三重
    市大同公園內，將其於上海商業儲蓄銀行華江分行開立之帳
    號第00000000000000號帳戶，以新臺幣（下同）1500元之價
    格出售予真實姓名年籍不詳綽號「小兵」之成年男子，並交
    付存摺、金融卡及告知金融卡密碼予「小兵」。嗣「小兵」
    所屬之詐騙集團份子於收受上開乙○○帳戶之存摺及金融卡
    後，即基於意圖為自己不法所有之概括犯意，在報紙刊登家
    庭代工廣告，經丙○○、甲○○於94年12月初依報載聯絡電
    話詢問代工細節時，該詐欺集團份子即對渠佯稱需先收取手
    工藝品押金或送貨費用等語，致丙○○、甲○○陷於錯誤，
    丙○○遂於94年12月12日下午3 時5 分許，匯款3000元至該
    詐欺集團份子指定之上開乙○○帳戶內，甲○○亦先後於94
    年12月8 日、同年月12日，分別匯款3000元、18000 元至該
    詐欺集團份子指定之上開乙○○帳戶內，而遭詐騙得逞。後
    丙○○、甲○○察覺有異，始知受騙，惟所匯款項已遭詐騙
    集團份子提領一空。嗣於94年12月29日下午2 時許，乙○○
    前往上海商業儲蓄銀行華江分行辦理存摺掛失時，因該帳戶
    已遭列為警示帳戶，經上海商業儲蓄銀行華江分行職員報警
    而當場查獲。
二、案經臺北縣政府警察局海山分局報請臺灣板橋地方法院檢察
    署檢察官偵查起訴。本院於準備程序進行中，被告就被訴事
    實為有罪之陳述，經告知被告簡式審判程序之旨，並聽取當
    事人之意見後，裁定進行簡式審判程序。
    理  由
一、上揭犯罪事實，業據被告乙○○於本院準備程序及審理中坦
    承不諱，核與證人甲○○、丙○○於警詢中之指述情節相符
    ，並有上海商業儲蓄銀行新臺幣存款開戶及各項服務申請書
    1 份、臨時對帳單1 紙、自動櫃員機交易明細1 紙、郵政跨
    行匯款申請書2 紙附卷可稽，足見被告上開自白核與事實相
    符，洵堪採為認定事實之依據。事證明確，被告犯行，洵堪
    認定。
二、查被告行為後，刑法業於94年2 月2 日經總統以華總一義字
    第09400014901 號令修正公布，並於95年7 月1 日施行（下
    稱新刑法，修正前刑法下稱舊刑法），刑法施行法第1 條之
    1 亦於95年6 月14日經總統以華總一義字第09500085181 號
    令公布施行，參酌最高法院95年5 月23日刑事庭第八次會議
    決議，新刑法第2 條第1 項之規定，係規範行為後法律變更
    所生新舊法律比較適用之準據法，於新刑法施行後，應適用
    新刑法第2 條第1 項之規定，為「從舊從輕」之比較。另於
    比較時應就罪刑有關之共犯、未遂犯、想像競合犯、牽連犯
    、連續犯、結合犯，以及累犯加重、自首減輕暨其他法定加
    減原因（如身分加減）與加減比例等一切情形，本於統一性
    及整體性原則，綜其全部罪刑之結果而為比較。而被告行為
    後，（一）刑法施行法第1 條之1 規定：「中華民國九十四
    年一月七日刑法修正施行後，刑法分則編所定罰金之貨幣單
    位為新臺幣。九十四年一月七日刑法修正時，刑法分則編未
    修正之條文定有罰金者，自九十四年一月七日刑法修正施行
    後，就其所定數額提高為三十倍。但七十二年六月二十六日
    至九十四年一月七日新增或修正之條文，就其所定數額提高
    為三倍。」，另刑法第33條第5 款亦由「罰金：一元以上。
    」，修正為「罰金：新臺幣一千元以上，以百元計算之。」
    ，是刑法第339 條第1 項有關罰金刑處罰之規定已有修正，
    惟經比較增訂之刑法施行法第1 條之1 、新舊刑法第33條第
    5 款與被告行為時之罰金罰鍰提高標準條例第1 條前段、現
    行法規所定貨幣單位折算新臺幣標準第2 條結果，以被告行
    為時之舊法較為有利於被告；（二）罰金罰鍰提高標準條例
    第2 條業已刪除，刑法第41條第1 項前段關於易科罰金之折
    算標準已由舊法之銀元100 元、200 元、300 元修正為新臺
    幣1000元、2000元、3000元，因屬科刑規範事項之變更，其
    折算標準為裁判時所應諭知，自有就新舊法規定比較之必要
    ，經比較新舊法結果，以被告行為時之舊法較為有利於被告
    。（三）舊刑法第30條第1 項規定：「幫助他人犯罪者，為
    從犯。雖他人不知幫助之情者，亦同。」，新刑法第30條第
    1 項則修正為：「幫助他人實行犯罪行為者，為幫助犯。雖
    他人不知幫助之情者，亦同。」，參酌其修正理由略以：「
    依學界通說既認幫助犯應採共犯從屬性說之『限制從屬形式
    』，使從屬理論一致，爰修第一項之文字，以杜疑義。」，
    是該條項之修正應係法理之明文化，新刑法並未較有利於行
    為人。因之，經綜其全部罪刑之結果而為比較，以舊刑法有
    利於被告，應一體適用舊刑法之規定。是核被告乙○○所為
    ，係犯修正前刑法第30條第1 項前段、第339 條第1 項之幫
    助連續詐欺取財罪。又被告係基於幫助之意思，參與詐欺取
    財犯罪構成要件以外之行為，為幫助犯，應依刑法第30條第
    2 項之規定，按正犯之刑減輕之。爰審酌被告時值壯年，卻
    不思正途以賺取合法財物，竟貪圖私利，藉幫助他人犯罪以
    求獲利，其所為並增加政府查緝犯罪集團之困難，兼衡其犯
    罪動機、目的、手段、犯罪所得、犯後坦承犯行之態度等一
    切情狀，量處如主文所示之刑，並諭知易科罰金之折算標準
    ，以資懲儆。
據上論斷，應依刑事訴訟法第273 條之1 第1 項、第299 條第1
項前段，刑法第2 條第1 項前段、修正前第30條、第339 條第1
項、第41條第1 項前段，罰金罰鍰提高標準條例第1 條前段、修
正前第2 條，判決如主文。
本案經檢察官黃怡華到庭執行職務。
中    華    民    國    95    年    8     月    28    日
                      刑事第十九庭  法  官    曾淑娟
以上正本證明與原本無異。
如不服本判決，應於收受判決後十日內向本院提出上訴狀（應附
繕本），上訴於臺灣高等法院。
                                    書記官    郭宇修
中    華    民    國    95    年    8     月    28    日
附錄本案論罪科刑法條全文：
刑法第339條：
意圖為自己或第三人不法之所有，以詐術使人將本人或第三人之
物交付者，處五年以下有期徒刑、拘役或科或併科一千元以下罰
金。
以前項方法得財產上不法之利益或使第三人得之者，亦同。
前二項之未遂犯罰之。


司法院資訊處製作；財團法人民間司法改革基金會備份。
